【裁判字號】    89,上訴,1541
【裁判日期】    890331
【裁判案由】    偽造有價證券等
【裁判全文】
臺灣高等法院臺中分院刑事判決                  八十九年度上訴字第一五四一號
    上  訴  人
    即  被  告  乙○○
    選任辯護人  柯開運
右上訴人因偽造有價證券等案件，不服臺灣彰化地方法院八十七年度訴字第九○五號
中華民國八十九年三月三十一日第一審判決（起訴案號：臺灣彰化地方法院檢察署八
十七年度偵字第五二八八、八一八四號），提起上訴，本院判決如左：
    主  文
上訴駁回。
    事  實
一、緣有蘇訂貴於民國（下同）八十七年二月四日二十三時許，在彰化縣彰化市○○
    路火車站前所拾獲甲○○所失竊（八十七年二月三日七時許，在彰化縣彰化市○
    ○街一七六號前，車窗玻璃被打破而失竊，內有甲○○所有之彰化市第十信用合
    作社大竹分社票號ＡＤ0000000─0000000號二十三張空白支票、
    彰化一信、六信、十信及合庫之存摺各一本、圓型及方型印章各一枚）而離本人
    持有之皮包一只（內有上開空白支票二、三張、上開存摺數本及印章一、二枚等
    物），竟意圖為自己不法所有，將之侵占入己，攜回彰化縣彰化市○○路○段六
    七○巷九號住處（蘇訂貴侵占部分已判決確定）。乙○○於八十四年間因過失致
    死案件，經臺灣彰化地方法院本院判處有期徒刑一年，緩刑五年確定，於緩刑期
    間，仍不知悔改，乙○○因與蘇訂貴係朋友關係，於八十七年二月五日上午九時
    許，至上開蘇訂貴住處，欲向蘇訂貴借款新台幣（下同）六萬元，因蘇訂貴無錢
    可借，遂將上開拾獲皮包之情告知，並提示上開皮包，乙○○明知該皮包係蘇訂
    貴拾獲之物，竟仍予收受，並意圖供行使之用，在不詳時間、地點，擅自在票號
    ＡＤ0000000號支票之發票人簽章欄上偽造甲○○之印文一枚，並於支票
    上填載金額（壹拾伍萬元整）及日期（八十七年三月十日），並於支票背面背書
    後，持交不知情之陳平福調現，嗣經提示因掛失止付不獲兌現始悉上情。
二、案經彰化縣警察局彰化分局報請及臺灣彰化地方法院檢察署檢察官自動檢舉偵查
    起訴。
    理  由
一、訊據上訴人即被告乙○○（以下稱被告乙○○）固坦承向蘇訂貴借用上開支票，
    惟矢口否認有何犯行，辯稱：伊向蘇訂貴借用之支票係開立完成的，伊並未私自
    填載日期及金額，且未加蓋甲○○之印章，當時蘇訂貴未表明支票係拾獲云云。
    經查（一）右揭事實業據蘇訂貴迭次供述甚明在卷，而被害人甲○○就其失竊之
    支票係空白支票，且失竊之印章並非蓋於支票之印章一節亦陳述綦詳。本院認蘇
    訂貴與被告乙○○彼此為認識多年之朋友，被告乙○○此次又因向蘇訂貴借款而
    惹禍上身，設非確有其事，衡情蘇訂貴豈有捏詞誣陷之理。（二）蘇訂貴於偵查
    中雖先供稱借予被告乙○○之支票係空白的，後改稱出借時已開立完成等語。惟
    被告乙○○之兄李東奇曾聯絡吳堯男，請其轉知蘇訂貴至律師事務所商談，李東
    奇亦有請吳堯男好好跟蘇訂貴談支票之事，叫蘇訂貴承認支票是蘇訂貴開立的，
    當時被告乙○○之父亦有在場等情，業據證人吳堯男於原審法院到庭證述明確，
    並當庭指認李東奇無訛。本院認證人吳堯男與蘇訂貴僅為朋友，就系爭支票又無
    利害關係，所為之證言應可採信。而蘇訂貴確於第二次偵查庭時，改稱交付之支
    票係已開立完成，第三次才又改稱所交付者係空白支票，此有偵訊筆錄在卷可稽
    。是蘇訂貴所為未與乙○○父兄會面前據實陳述，會面後受其請託而翻供，事後
    發現被告乙○○欲推卸所有之責任，才於偵查中將受託之事向檢察官表明並再次
    據實以告之辯解，應可採信。至於被告乙○○之父李義雄及其兄李東奇雖於原審
    法院到庭證稱不曾就系爭支票與蘇訂貴洽談云云，惟渠等與被告乙○○關係密切
    ，難期就不利被告乙○○之事項據實陳述，是其所為之證言，不足採信。（三）
    被告乙○○自承當時欲向蘇訂貴借款六萬元，且之前不曾向其借款過，倘被告乙
    ○○只要借款六萬元，蘇訂貴卻交付發票人為甲○○，面額十五萬元之支票一紙
    ，且未表明支票係拾獲得來之情形下，被告乙○○豈會對於支票來源不加懷疑，
    亦未向付款銀行照會票信，又未要求蘇訂貴背書之理。（四）被告乙○○供承系
    爭支票退票後，即以現金向陳平福換回該支票，是被告乙○○換回支票時即已知
    悉支票因掛失止付及印鑑不符而遭退票，如非其所偽造，衡情自會保留支票原本
    以便送鑑定，證明自己之清白，然被告乙○○卻指稱支票取回後已不知去向。況
    且，經檢察官及原審法院命被告乙○○及蘇訂貴當庭書寫「壹拾伍萬元整」結果
    ，被告乙○○之字跡就拾之「才」、伍之「五」與系爭支票影本之筆法極相似（
    見偵查卷第二十八頁、原審法院卷第一二七頁），應可認係出自同一人。（五）
    辯護人以系爭支票如為被告乙○○所偽造，被告乙○○應無背書後持向陳平福調
    現之理云云。惟陳平福係被告乙○○之父公司之客戶，業據陳平福於警訊陳明，
    而生意往來經常有收受票據之機會，是其對於如何確保並行使支票上之權利，必
    知之甚詳，被告乙○○為能順利持該支票調得現款，其在支票上背書，亦係人情
    之常。況且，被告乙○○在需錢孔急之情形下，挺而走險或心存憢悻均不無可能
    ，尚難執此為有利被告乙○○之認定。又本件事證明確，辯護人聲請將系爭支票
    與被告乙○○當庭書寫之字送鑑定，本院認無必要，併此敘明。綜上所述，被告
    乙○○之犯行堪以認定。
二、核被告乙○○所為，係犯刑法第三百四十九條第一項收受贓物及第二百零一條第
    一項之偽造有價證券罪，其偽造甲○○印文之行為係偽造有價證券之部分行為，
    行使偽造有價證券之低度行為，復為偽造之高度行度所吸收，均不另論罪。公訴
    人就乙○○收受贓物之犯行，雖漏未起訴，惟此與公訴人起訴並經本院判決有罪
    之偽造有價證券罪間，有方法結果之牽連關係，為起訴之效力所及，本院自得併
    予審理，且應從一重之偽造有價證券罪論處。原審法院爰依刑事訴訟法第二百九
    十九條第一項前段，刑法第三百四十九條第一項、第二百零一條第一項、第二百
    零五條、第五十五條，罰金罰鍰提高標準條例第一條前段之規定，並審酌被告犯
    罪之動機、目的、所生危害及犯罪後未能坦承犯行之態度等一切情狀，量處有期
    徒刑三年二月。另被告乙○○所偽造如附表所示之系爭支票一紙，既不能證明業
    已滅失，爰併予宣告沒收。核認事用法俱無不合，量刑亦稱妥適，被告上訴意旨
    仍執陳詞，否認犯罪，空言指摘原判決不當，並無可取，為無理由，應予駁回。
三、據上論結，應依刑事訴訟法第三百六十八條，判決如主文。
本案經檢察官丙○○到庭執行職務。
中      華      民      國    八十九      年      十      月   三十一   日
                              臺灣高等法院臺中分院刑事第十庭
                                    審判長法  官  林  照  明
                                          法  官  李  寶  堂
                                          法  官  蕭  廣  政
右正本證明與原本無異。
如不服本判決應於收受送達後十日內向本院提出上訴書狀，其未敘述上訴之理由者並
得於提起上訴後十日內向本院補提理由書（均須按他造當事人之人數附繕本）。
                                          書記官  黃  禎  祥
中      華      民      國    八十九      年     十一     月     二     日
附錄論罪科刑法條：
刑法第三百四十九條
收受贓物者，處三年以下有期徒刑、拘役或五百元以下罰金。
搬運、寄藏、故買贓物或為牙保者，處五年以下有期徒刑、拘役或科或併科一千元以
下罰金。
因贓物變得之財物，以贓物論。
刑法第二百零一條
意圖供行使之用，而偽造、變造公債票，公司股票或其他有價證券者，處三年以上十
年以下有期徒刑，得併科三千元以下罰金。
行使偽造、變造之公債票、公司股票或其他有價證券或意圖供行使之用收集或交付於
人者，處一年以上七年以下有期徒刑，得併科三千元以下罰金。
刑法第二百零五條
偽造、變造之有價證券、郵票或印花稅票及前條之器械、原料，不問屬於犯人與否，
沒收之。
                                                                        Ｋ
附表
發票人：甲○○
發票日：八十七年三月十日
面額：壹拾伍萬元
付款銀行：彰化市第十信用合作社大竹分社
帳號：四一六─八
票號：ＡＤ0000000
        Ｋ


司法院資訊處製作；財團法人民間司法改革基金會備份。
